臺灣高等法院民事裁定　　　　　　　　　96年度再易字第33號
再審　原告　甲○○
再審　被告　國寶人壽保險股份有限公司
法定代理人　乙○○
上列當事人間給付保險金事件，再審原告對於中華民國95年7月4
日本院94年度保險上易字第44號第二審確定判決，提起再審之訴
，本院裁定如下：
    主      文
再審之訴駁回。
再審訴訟費用由再審原告負擔。
    理      由
一、再審原告起訴主張：兩造間請求給付保險金事件，前經伊提
    起訴訟，經臺灣士林地方法院（第一審法院）93年度保險字
    第5號判命：再審被告應給付伊新台幣（下同）1,208,000元
    ，及自民國93年4月29 日起算之法定利息。再審被告不服提
    起第二審上訴，本院以94年度保險上易字第44號廢棄上開第
    一審法院判決，駁回伊在第一審之訴及假執行之聲請，伊於
    95年7月19日接獲本院94 年度保險上易字第44號判決書，詳
    加審究後發現原確定判決有民事訴訟法第496條第1項第1 款
    「適用法規顯有錯誤」、第13款「當事人發現未經斟酌之證
    物或得使用該證物者，但已如經斟酌可受較有利之裁判者為
    限」之再審事由。聲明：(一)本院94年度保險上易字第44號確
    定判決廢棄。(二)前審及再審之訴訟費用均由再審被告負擔等
    情。
二、就再審原告主張原確定判決有民事訴訟法 第496條第1項第1
    款之再審事由而言：
  (一)按提起民事再審之訴，應於30日之不變期間內為之，民事訴
    訟法第500條第1項規定甚明，當事人以有同法第496條第1項
    第1 款適用法規顯有錯誤之情形提起再審之訴，應認此項理
    由於裁判送達時當事人即可知悉，故計算是否逾30日之不變
    期間，應自裁判確定時起算，而無同法第500條第2項但書再
    審理由知悉在後之適用，最高法院70 年台再字第212號判例
    著有明文。
  (二)本件再審原告主張原確定判決有民事訴訟法第496條第1項第
    1 款「適用法規顯有錯誤」之再審事由，在原確定判決送達
    予再審原告時即得知悉。查原確定判決於95年7月4日宣示，
    並於95 年7月19日收受送達，業據本院查詢明確，則再審原
    告遲至96年2月11日始以原確定判決有民事訴訟法第496條第
    1項第1款規定為由提起再審之訴，顯逾30日之不變期間，而
    為不合法。
三、就再審原告主張原確定判決有民事訴訟法第496條第1項第13
    款之再審事由而言：
  (一)又再審之理由發生或知悉在後者，自知悉時起算，民事訴訟
    法第500條第2項本文定有明文，提起再審之訴之原告如主張
    其再審理由知悉在後者，應就所主張之事實負舉證之責任，
    最高法院30年抗字第443 號判例足供參照。又所謂「當事人
    發見未經斟酌之證物」，係指前訴訟程序事實審之言詞辯論
    終結前已存在之證物，因當事人不知有此，致未經斟酌，現
    始知之者而言，最高法院29年上字第1005號判例載述綦詳。
  (二)再審原告主張：原確定判決有民事訴訟法第196條第1項第13
    款之再審事由，係以伊罹患之高血壓心臟病、慢性缺血性心
    臟病、關節病、痛風、高血脂症等疾病，與卡波西氏肉瘤無
    關，已據行政院衛生署醫事審議委員會編號0000000 號鑑定
    書第九點載明；且再審被告於前訴訟程序中，逕為解除保險
    契約，已為伊所拒，並再繼續繳納2 個月保費，有再審被告
    退回之支票照會單為憑，原確定判決竟未採納有利於伊之上
    開證據，而有民事訴訟法第496條第1項第13款「當事人發現
    未經斟酌之證物或得使用該證物者」之再審事由云云。惟查
    ：再審被告於前訴訟程序中，認為再審原告罹患之上開疾病
    與卡波西氏肉瘤有因果關係，因而於93年6月2日具狀聲請調
    查證據，經行政院衛生署醫事審議委員會編號0000000 號鑑
    定後附卷。另再審原告於再審被告解除契約後仍繳納保費，
    惟經再審被告於93年3 月25日退回，已據再審原告提出支票
    退件照會單在卷（本院卷第11頁），可見該照會單於前訴訟
    程序中亦已存在。亦即上開二證據於前訴訟程序中均已存在
    ，並無再審原告不知致法院未經斟酌之情形，故是再審原告
    於原確定判決送達時，即得知悉原確定判決有民事訴訟第49
    6條第1項第13款之再審事由，再審原告如主張其就此款之再
    審理由知悉在後者應負舉證之責，惟其並未舉證以明。從而
    ，再審原告遲至96年2 月11日以原確定判決有民事訴訟法第
    496條第1項第13款規定為由提起再審之訴，顯逾30日不變期
    間，而為不合法。
四、綜上所述，再審原告主張：原確定判決有民事訴訟法第 496
    條第1項第1款及第13款之再審事由，皆應自原確定判決於95
    年7月19日送達予再審原告時即得知悉，其竟遲至96年2月11
    日提起本件再審之訴，顯逾30日之不變期間，為不合法，應
    予駁回。
五、據上論結：本件再審之訴為不合法，依民事訴訟法第502 條
    第1項、第95條、第78條，裁定如主文。
中　　華　　民　　國　　96　　年　　3　　月　　 6 　  日
                          民事第一庭
                              審判長法  官  張耀彩
                                    法  官  盧彥如
                                    法  官  林金吾
正本係照原本作成。
不得抗告。
中　　華　　民　　國　　96　　年　　3 　　月　　6 　　日
                                    書記官  張淑芳
